臺灣臺北地方法院刑事判決
110年度易字第451號
公  訴  人  臺灣臺北地方檢察署檢察官
被      告  張進盛


上列被告因妨害名譽案件，經檢察官聲請以簡易判決處刑 （110
年度偵字第10840號），本院認不宜以簡易判決處刑（110年度簡
字第1156號），改依通常程序審理，判決如下：
    主  文
張進盛犯公然侮辱罪，處罰金新臺幣參仟元，如易服勞役，以新
臺幣壹仟元折算壹日。
    事  實
一、張進盛於民國109年12月25日下午3時30分許，在臺北市○○區
    ○○○路0段00號10樓區公所行政中心大禮堂內進行調解時，與
    調解對造張嘉祥發生齟齬，竟基於公然侮辱之犯意，在上述
    不特定人均得共見共聞之處，以「你什麼東西」、「幹」等
    語辱罵張嘉祥，足以貶損張嘉祥之人格及社會評價。
二、案經張嘉祥訴由臺北市政府警察局大安分局報告臺灣臺北地
    方檢察署檢察官偵查後起訴。
    理  由
壹、證據能力：
一、按被告以外之人於審判外之言詞或書面陳述，除法律有規定
    者外，不得作為證據，刑事訴訟法第159 條第1 項定有明文
    ；復按被告以外之人於審判外之陳述，雖不符前4 條之規定
    ，而經當事人於審判程序同意作為證據，法院審酌該言詞陳
    述或書面陳述作成時之情況，認為適當者，亦得為證據；當
    事人、代理人或辯護人於法院調查證據時，知有第159 條第
    1 項不得為證據之情形，而未於言詞辯論終結前聲明異議者
    ，視為有前項之同意，同法第159 條之5 規定甚明。本案所
    據以認定被告犯罪事實之證據，其中屬傳聞證據部分，因被
    告及檢察官於本院言詞辯論終結前，均未對於證據能力聲明
    異議，依刑事訴訟法第159 條之5 規定，視為同意上開證據
    具備證據能力，本院認亦無違法或不當之情況，是該傳聞證
    據均具備證據能力。
二、本件被告稱：於調解委員會調解時不得錄音，且錄音有變造
    云云。按私人為保全證據所為之錄音、錄影，如非出於不法
    之目的及以違法手段取證，其取得之證據即難謂並無證據能
    力，而應予排除（最高法院98年度台上字第2513號判決意旨
    參照）。又按自行透過錄音、錄影等方式蒐證，苟其採用之
    方法合乎法定程序，所取得之書證、物證，復無偽、變造或
    摻雜個人主觀意見之情形，則該錄音、錄影所錄取之聲音或
    畫面，既係憑機械力拍錄，未經人為操控，自有證據能力；
    法院得視該錄音、錄影帶為物證，依刑事訴訟法第164 條之
    規定，勘驗調查如係以該錄音譯文或錄影畫面為證據資料，
    而該等譯文或畫面復經檢察官或法院勘驗，認與錄音、錄影
    內容相符，製成勘驗筆錄附卷時，該筆錄即得視為書證，如
    已依同法第165 條第1 項規定，踐行調查證據程序，該勘驗
    筆錄亦非無證據能力（最高法院91年度台上字第2363號判決
    意旨參照）。經查，本件之錄音，係基於保全證據之必要所
    實施之作為，非出於不法目的，且錄音之過程並無何暴力、
    脅迫之情，無違背被告行為之任意性，並係以錄音器材所錄
    之聲音，為機械力所側錄，非經人為操控。又該錄音檔案既
    經本院勘驗，並作成勘驗筆錄，該錄音為連續側錄，並無任
    何虛偽或變造之情形，且於本院審理中提示調查，法院已依
    法踐行證據調查程序，堪認該等錄音內容及衍生所得之勘驗
    筆錄，均有證據能力。
三、本案其餘所引用之非供述證據，經本院依法踐行調查證據程
    序，檢察官、被告均不爭執各該證據之證據能力，且亦查無
    依法應排除其證據能力之情形，是後述所引用其餘非供述證
    據之證據能力亦均無疑義，併此敘明。
貳、實體部分：
一、認定事實所憑之證據及理由：
    訊據被告固坦承其與告訴人張嘉祥於109年12月25日下午3時
    30分許，在臺北市○○區○○○路0段00號10樓區公所行政中心大
    禮堂內進行調解，並有陳述：「你什麼東西」等情，惟矢口
    否認有何公然侮辱犯行，辯稱：「幹」不是伊說的云云，經
    查：
  ㈠本件被告與告訴人於109年12月25日下午3時30分許，在臺北
    市○○區○○○路0段00號10樓區公所行政中心大禮堂內進行調解
    ，被告有陳述：「你什麼東西」等情，業據被告於警詢、檢
    察官偵查及本院審理中所自承（見偵卷第7頁至第9頁、第41
    頁至第43頁、本院易字卷第22頁），並據告訴人即證人於警
    詢、檢察官偵查（見偵卷第11頁至第13頁、第41頁至第43頁
    ），及證人陳靜嬑於檢察官偵查中證述明確（見偵卷第55頁
    至第56頁），復經本院勘驗現場錄音，製有勘驗筆錄附卷可
    參（見本院易字卷第22頁），此部分之事實，首堪認定。
  ㈡本件經本院勘驗案發經過，並製有勘驗筆錄如下：「
　  勘驗標的為檔案語音007_sd錄音檔，僅有聲音，沒有影像。
（1：32）告訴人：你不要這種態度，你不要這種態度，拜託你
         ，不要弄死人，你先坐下來。
（1：37）男聲：你什麼東西。
（1：39）告訴人：欸，我這樣可以告他嗎？他罵我什麼東西。
（1：42）男聲：對呀，對呀，不要隨便講話。
（1：43）男聲：幹。
（1：44）告訴人：對呀，不要隨便講話。
（1：47）男聲：你不要隨便講話，我們兩個可以去測謊，去測
         看誰在敲，可以去測謊。
　　由上開錄音譯文可徵本件被告與告訴人間發生口角爭執，被
    告情緒激動，在被告陳述：「你什麼東西」，經告訴人詢問
    是否可以提告後，復聽聞有男聲陳述「幹」等情。被告雖否
    認「幹」為其所述，惟證人即告訴人於檢察官偵查中證稱：
    當天伊至大安區調解委員會調解，被告在調解過程中以「你
    什麼東西」、「幹」等話語辱罵伊等語；證人陳靜嬑於檢察
    官偵查中證稱：伊是告訴人的配偶，當天伊陪同告訴人至大
    安區調解委員會調解，被告在告訴人陳述時確有講出「幹」
    ，被告在整個調解過程都是對著伊與告訴人等語。本院參以
    證人即告訴人與證人陳靜嬑均經檢察官告以偽證刑典，並簽
    立結文以擔保渠等證述之可信性，渠等之證述復與本院勘驗
    筆錄中記載有錄得「你什麼東西」、「幹」等話語相合，並
    非全無所憑，且被告既係於與告訴人進行調解之過程中與告
    訴人發生爭執，被告自承有陳述「你什麼東西」等語，應認
    被告確係基於同一對話語句脈絡，對告訴人陳述「幹」乙詞
    發洩其不滿並侮辱告訴人。基上，證人即告訴人、證人陳靜
    嬑之證述確屬實在，被告有對告訴人陳述「幹」乙詞，堪可
    採信。
  ㈢證人即當日之調解委員郭家騏於檢察官偵查中證稱：伊是大
    安區調解委員會調解委員，調解的地點在區公所10樓大禮堂
    ，一次15桌一起進行調解，伊記得被告與告訴人間有所爭執
    ，但被告是否有罵粗話，伊不記得等語（見偵卷第42頁），
    本院參以證人郭家騏身為調解委員，與被告及告訴人均無怨
    隙，並簽立結文擔保其證述之憑信性，應認證人郭家騏證述
    尚屬可信。由證人郭家騏所證，可徵被告與告訴人間確實有
    所爭執，則在被告先陳述「你什麼東西」，並經告訴人質疑
    是否可以提告之現場情形，被告聽聞告訴人之言語後，情緒
    控制不佳，而陳述「幹」乙詞，實符情理。又證人郭家騏復
    已證稱：本件調解的地點在區公所10樓大禮堂，一次15桌一
    起進行調解等語如前，足以使不特定或多數人得以共見共聞
    ，而符合「公然」要件，亦堪以認定。
  ㈣再按所謂「侮辱」，係指基於損害他人名譽或使人難堪之犯
    意，以粗鄙及使人難堪之言語、文字、圖畫或動作，對人表
    示不屑、輕蔑或攻擊，以達貶損他人在社會上所保持之人格
    及地位而言，是被告在上開有不特定人得隨時經過得以共見
    共聞之場所，以上開「你什麼東西」、「幹」等言語罵告訴
    人，依社會通念及一般人之認知，係輕衊，而屬足使人感受
    侮辱之言詞甚明，其顯係基於損害他人名譽或使人難堪之犯
    意而為，且足以貶損告訴人之名譽及在社會上所保持之人格
    與地位，亦甚明灼。
  ㈤綜上所述，本件事證已臻明確，被告犯行洵堪認定，應依法
    論科。
二、論罪科刑：
　　核被告所為，係犯刑法第309 條第1 項之公然侮辱罪。爰審
    酌被告並無前案紀錄，素行良好，其與告訴人商談居住噪音
    問題時，竟當場以上開言語侮辱告訴人，顯然缺乏尊重他人
    人格法益之法治觀念，行為可議，惟審酌本件被告係經告訴
    人指責態度不佳，一時衝動失慮，始為本案犯行之情狀，並
    參酌告訴人所受名譽損害程度及被告之犯罪目的、智識程度
    為小學肄業、家庭經濟狀況等一切情狀，量處如主文所示之
    刑，並諭知易服勞役之折算標準。
據上論斷，應依刑事訴訟法第299條第1項前段，刑法第309 條第
1 項、第42條第3 項前段，刑法施行法第1 條之1 第1 項，判決
如主文。
本案經檢察官劉韋宏聲請簡易判決處刑，經檢察官劉文婷到庭執
行職務。
中　　華　　民　　國　　110 　年　　11　　月　　30　　日
　　　　　　　　　刑事第四庭    法　官　曾名阜
上正本證明與原本無異。 
如不服本判決應於收受送達後20日內向本院提出上訴書狀，並應
敘述具體理由；其未敘述上訴理由者，應於上訴期間屆滿後20日
內向本院補提理由書（均須按他造當事人之人數附繕本）「切勿
逕送上級法院」。告訴人或被害人如對於本判決不服者，應具備
理由請求檢察官上訴，其上訴期間之計算係以檢察官收受判決正
本之日期為準。 因疫情而遲誤不變期間，得向法院聲請回復原
狀。
                                書記官 李宜蓁
                                 
中　　華　　民　　國　　110 　年　　11　　月　　30　　日

附錄本案所犯法條全文
中華民國刑法第309條
公然侮辱人者，處拘役或 9 千元以下罰金。
以強暴犯前項之罪者，處1 年以下有期徒刑、拘役或1 萬5 千元
以下罰金。